【裁判字號】    97,消債更,203
【裁判日期】    971110
【裁判案由】    更生事件
【裁判全文】
臺灣臺北地方法院民事裁定           97年度消債更字第203號
聲  請  人
即債務人    甲○○
上列當事人因消費者債務清理事件聲請更生，本院裁定如下：
    主  文
聲請駁回。
聲請費用由聲請人負擔。
    理  由
一、按債務人與金融機構協商成立者，不得聲請更生或清算，但
    因不可歸責於己之事由，致履行顯有重大困難者，不在此限
    ；本條例施行前，債務人依金融主管機關協調成立之中華民
    國銀行公會會員辦理消費金融案件無擔保債務協商機制與金
    融機構成立之協商，準用前項之規定，消費者債務清理條例
    第151條第5項、第6項分別定有明文。又聲請更生或清算不
    合程式或不備其他要件者，法院應以裁定駁回之，但其情形
    可以補正者，法院應定期間先命補正，復為同條例第8條所
    明定。
二、本件債務人向本院聲請更生，雖主張：其有不能清償債務情
    事，前已參與銀行公會債務協商，於95年6月10日花旗銀行
    協商成立，協議還款額每月11,568元，分120期繳納。債務
    人每月僅仰賴每月13500元之榮民扶養金，此外並無其他收
    入，於扣除必要生活費用7500元後，尚餘6000元，且每月之
    必要生活費亦有女兒幫忙支付，遂能每期均如期繳付每月
    9075元之協商還款金額。惟聲請人於96年9月20日因辦理母
    親之殯葬事宜，支出大筆費用，不得已又再度舉債度日，嗣
    後雖仍繼續繳款，但繳款金額均為親友所資助，又女兒本身
    之生活亦陷入困境，無法繼續給予每月之必要生活費，有不
    可歸責於己之事由而無法繼續履行協議，債務人未經法院裁
    定開始清算程序或宣告破產云云。惟查：債務人於本件更生
    或清算聲請前，曾於95年6月10日參與銀行公會債務協商成
    立，協議每月還款金額為新台幣（下同）9075元等情，為債
    務人所自承，且有協議書在卷可稽，債務人自陳每月收入原
    為13500元，扣除每月應還款金額後，尚能維持生活，顯見
    原協議還款金額並無任何不當，依債務人所填具之財產及收
    入狀況聲請書所載，債務人於協商後之收入並無重大變化，
    目前債務人亦持續繳款，無毀諾之情事。債務人雖稱因母親
    過世支出大筆殯葬費用，且兒女亦無力扶養債務人，而有不
    可歸責於己之事由，然債務人自陳其父母殯葬費係由二位表
    弟無條件資助，自不能認為該殯葬費係由債務人支出，而依
    債務人全戶戶籍謄本所載，債務人之次女乙○○係民國49年
    生，與債務人設籍同戶，可知債務人至少有二名成年女兒應
    對債務人負扶養義務，然債務人所提出之清寒證明書係其年
    僅18歲之孫女謝欣晏之清寒證明，無法證明債務人之子女均
    無扶養債務人之資力，故不能認為債務人係因不可歸責於己
    之事由，致履行上開協議內容顯有重大困難，從而，債務人
    主張無法繼續依原協議履行云云，不能認為合法。
    本件債務人聲請更生，既違背消費者債務清理條例第151條
    之規定，且上開欠缺又屬無從補正，依上說明，自應駁回其
    更生之聲請，爰裁定如主文。
中    華    民    國    97    年    11    月    10    日
                  民事第三庭    法      官  陳怡雯
上為正本係照原本作成
如不服本裁定，應於裁定送達後10日內，以書狀向本院提出抗告
，並繳納抗告費新臺幣1千元
中    華    民    國    97    年    11    月    10    日
                                書  記  官  黃蕙華


司法院資訊處製作；財團法人民間司法改革基金會備份。
